【裁判字號】    97,訴,360
【裁判日期】    980721
【裁判案由】    分割共有物
【裁判全文】
臺灣宜蘭地方法院民事判決               97年度訴字第360號
原      告  戊○○
訴訟代理人  李秋銘律師
複代理人    黃金亮律師
被      告  己○○
法定代理人  庚○○
兼
訴訟代理人  丙○○
被      告  甲○○
            乙○○
            丁○○
共      同
訴訟代理人  丙○○
上列當事人間分割共有物事件，本院於民國98年7月7日言詞辯論
終結，判決如下：
    主  文
兩造共有坐落宜蘭縣礁溪鄉○○段二九二地號，地目建，面積九
四六點六八平方公尺之土地，應按附圖所示之方法分割：編號Ａ
部分面積七八四‧八○平方公尺歸原告及被告甲○○共同取得，
原告應有部分一○○○○分之三九六八，被告甲○○應有部分一
○○○○分之六○三二。編號Ｂ部分面積一六一‧八八平方公尺
歸被告己○○、乙○○、丁○○共同取得，被告己○○應有部分
三分之一、被告乙○○應有部分三分之一、被告丁○○應有部分
三分之一。
訴訟費用由原告負擔一○○○分之三二九，被告甲○○負擔四分
之二，被告己○○負擔一○○○分之五七，被告乙○○負擔一○○○分之五七，被告丁○○負擔一○○○分之五七。
    事實及理由
一、原告起訴主張：坐落宜蘭縣礁溪鄉○○段292地號，地目建
    ，面積946.68平方公尺之土地，為原告與被告甲○○、己○○、乙○○、丁○○所共有，原告應有部分1000分之329，
    被告甲○○應有部分4分之2，被告己○○應有部分1000分之
    57，被告乙○○應有部分1000分之57、被告丁○○應有部分
    1000分之57（下稱系爭土地）。兩造並未有不分割之約定，
    亦無不能分割之情事，嗣原告請求被告協議分割，惟均未能
    達成協議。系爭土地上如附圖所示之B部分，現有被告己○○、乙○○、丁○○所有之建物，而如附圖所示系爭土地之
    右側，目前為供系爭土地出入所使用之道路，為使分割後之
    二筆土地均有道路可供出入，及考量被告己○○、乙○○、
    丁○○所有建物之位置，及原告於分割後願與被告甲○○繼
    續保持共有，以期土地得以有效利用，爰依民法第824條訴
    請分割共有物等語。並聲明：兩造共有系爭土地，准許原物
    分割。分割方法如附圖所示：編號A部分面積784.80平方公
    尺歸原告及被告甲○○共同取得，原告應有部分10000分之
    3968，被告甲○○應有部分10000分之6032，編號B部分面積
    161.88平方公尺歸被告己○○、乙○○、丁○○共同取得，
    被告己○○應有部分3分之1、被告乙○○應有部分3分之1、
    被告丁○○應有部分3分之1。
二、被告則以：對於原告所提分割方案無意見，但希望能標示清
    楚，以避免糾紛。
三、本件原告主張，系爭土地為原告與被告甲○○、己○○、乙○○、丁○○所共有，原告應有部分1000分之329，被告甲○○應有部分4分之2，被告己○○應有部分1000分之57，被
    告乙○○應有部分1000分之57、被告丁○○應有部分1000分
    之57，然兩造無法就系爭土地之分割方法為協議等情，為被
    告所不爭執，有原告提出之土地登記簿謄本在卷可稽，上開
    事實，自應認定為真實。
四、按各共有人，得隨時請求分割共有物。但因物之使用目的不
    能分割或契約訂有不分割之期限者，不在此限。民法第823
    條第1項定有明文。經查，系爭土地地目為建，依其使用目
    的並非無不能分割之情形，且兩造間對系爭土地亦無不分割
    之約定。再者，被告對於原告所提之分割方案並無意見，參
    諸前述法律規定，原告請求判決系爭土地，即屬有據。本院
    復參酌當事人之聲明、共有物之性質、經濟效用及全體共有
    人利益，認如附圖所示之分割方法，尚符兩造最大利益暨能
    發揮土地效用，而足採用。
五、綜上所述，本件原告訴請將系爭土地進行分割，核屬有理。
    又經本院審認後，將兩造共有之系爭土地分割為：編號A部
    分面積784.80平方公尺歸原告及被告甲○○共同取得，原告
    應有部分10000分之3968，被告甲○○應有部分10000分之60
    32，編號B部分面積161.88平方公尺歸被告己○○、乙○○
    、丁○○共同取得，被告己○○應有部分3分之1、被告乙○○應有部分3分之1、被告丁○○應有部分3分之1。
六、分割共有物事件本質上並無訟爭性，乃由本院斟酌何分割方
    案能增進共有物之經濟效益，並兼顧兩造之利益，以決定適
    當之分割方法，故兩造本可互換地位，由任一共有人起訴請
    求分割，均無不可，實質上並無所謂何造勝訴敗訴之問題，
    是本事件之訴訟費用，應由兩造按原應有部分比例分擔，方
    屬公允。
七、結論：本件原告之訴為有理由，依民事訴訟法第80條之1，
    判決如主文。
中    華    民    國    98    年    7     月    21    日
                  臺灣宜蘭地方法院民事庭
                      法  官  郭淑珍
正本與原本無異。
如對本判決上訴，應於判決送達後20日內向本院提出上訴狀（須
附繕本）。
中    華    民    國    98    年    7     月    21    日
                      書記官  林慶生


司法院資訊處製作；財團法人民間司法改革基金會備份。
